臺灣高等法院刑事判決　　　　　　　　96年度上訴字第4081號
上　訴　人
即　被　告　甲○○
指定辯護人　吳美津　律師
上　訴　人
即　被　告　乙○○
指定辯護人　劉鈞男　律師
上列上訴人因強盜案件，不服臺灣新竹地方法院95年度訴字第91
6號，中華民國96年8月6日第一審判決（起訴案號：臺灣新竹地
方法院檢察署95年度偵字第4152號、第6491號），提起上訴，本
院判決如下：
    主  文
上訴駁回。
    事實及理由
壹、構成犯罪事實：
    緣丙○○以駕駛營業用小客車為業，於民國93年10月9 日下
    午5 時30分許，駕駛車牌號碼2527－HL號營業用小客車，搭
    載甲○○及陳炫坪（當時為甲○○之女友）自新竹縣竹北市
    前往新竹市○○路附近某社區搬運物品回竹北市，因甲○○
    、陳炫坪於其車上食用花生、冰棒等物造成車內髒亂，經丙○○出言相勸不要在車上用食，甲○○即心生不悅，遂於回
    程車上以電話邀集廖汶炫（綽號「中牛」，所涉加重強盜罪
    ，已經臺灣彰化地方法院另行以95年度訴字第1460號刑事判
    決判處有期徒刑7 年2 月確定）、張家麟（綽號「小包」，
    所涉傷害等罪，已由臺灣板橋地方法院另行以95年度簡字第
    6140號刑事簡易判決判處有期徒刑4 月確定）、乙○○（綽
    號「黑豬」、「黑仔」）等人於新竹市○○路台肥公司旁之
    汽車洗車店會合，並指示丙○○將車開往上址。丙○○與甲○○、陳炫坪於當日下午6 時許，到達該洗車店時，廖汶炫
    、張家麟、乙○○亦隨即抵達，甲○○即與廖汶炫、乙○○
    共同出於為自己不法所有目的的犯罪意思聯絡及行為分擔，
    先由甲○○於車上以手勒住丙○○脖子並徒手毆打，再將丙○○強拖下車後，張家麟竟共同出於傷害人身體的犯罪意思
    ，與甲○○、廖汶炫共同續行毆打丙○○，致丙○○受有左
    肩、左眼、左頸挫傷、頭部外傷等傷害。丙○○因遭毆打而
    無法抗拒，嗣因甲○○等人認不宜在上開洗車店前處理後續
    事宜，隨即推由張家麟出於以其他非法方法剝奪他人行動自
    由之犯罪意思，駕駛丙○○之車牌號碼2527－HL號營業用小
    客車，強押丙○○上車，並由廖汶炫在後座看管丙○○至新
    竹市○○路、經國路口便利商店前與搭乘另一部車前往之乙○○、傅炫皓等人及其他不詳姓名年籍之多名成年人會合。
    於該便利商店前甲○○向丙○○脅迫恐嚇稱：「要將其載至
    山上處理掉」，並藉詞以發生爭執要求丙○○設宴請客賠償
    解決此事為由，要求丙○○須出錢請客，乙○○並向丙○○
    脅迫恐嚇稱：「要將其2527－HL號營業用小客車抵押換取現
    金」等語，甲○○、廖汶炫、乙○○等人上開強暴、脅迫行
    為，已至使丙○○不能抗拒，為求脫身，不得已遂同意出錢
    請客。因丙○○身上未有現金但有信用卡，廖汶炫即提議可
    至新竹縣竹東鎮金飾店刷卡換取現金，斯時甲○○因事乃搭
    乘張家麟之車先行離開，但指示由廖汶炫及乙○○共同處理
    後續取錢事宜，隨即由乙○○駕駛丙○○所使用之車牌號碼
    2527－HL號營業用小客車，廖汶炫則強挾丙○○坐在該車後
    座，於同日晚上8時15分許，至新竹縣竹東鎮○○路鎮金坊
    銀樓，由廖汶炫陪同丙○○進入店中，而由乙○○駕駛丙○○所使用的上開車輛在外等候，以防止丙○○有不配合之舉
    動，使丙○○心生畏懼，擔心被報復及其所使用之上開車輛
    遭乙○○駛離而無法尋回，而不得不就範，遂以丙○○所有
    之臺灣土地銀行信用卡（卡號：0000000000000000）刷卡購
    買價值新臺幣（下同）3萬5千元之金項鍊1條。隨即於同日
    晚上8時25分許，仍由廖汶炫、乙○○偕同丙○○，至新竹
    縣竹東鎮○○街金瑞茂銀樓，由廖汶炫陪同丙○○進入店中
    ，而由乙○○駕駛丙○○所使用的上開車輛在外等候，以防
    止丙○○有不配合之舉動，使丙○○不得不就範，遂將該金
    項鍊以3萬元之價格變賣，由廖汶炫將該3萬元取走，再由廖
    汶炫在丙○○車上將該3萬元交予乙○○。後因廖汶炫身體
    有異須就醫，遂在中途先下車離去，乙○○並從變賣金飾所
    得3萬元中，抽取部分款項交予廖汶炫作醫療費。乙○○遂
    駕駛車牌號碼2527－HL號營業用小客車搭載丙○○返回新竹
    市，於途中並打電話給甲○○告知錢已拿到，嗣於當天晚上
    9、10時許，至行政院衛生署新竹醫院附近後，才將車子返
    還丙○○，並自行搭載友人之車子離去。乙○○再將剩餘現
    金約2萬餘元交予甲○○，由甲○○交予不知情之陳炫坪。
    嗣經丙○○報警處理，始循線查悉上情。
貳、認定犯罪事實所根據的證據及理由：
一、程序部分：
  (一)按傳聞法則之重要理論依據，在於傳聞證據未經當事人之反
    對詰問予以核實，乃予排斥，惟若當事人已放棄對原供述人
    之反對詰問權，於法院審判時表明同意該等傳聞證據可作為
    證據，基於證據資料愈豐富，愈有助於真實發現之理念，並
    貫徹刑事訴訟法修法加重當事人進行主義之精神，確認當事
    人對於證據能力有處分權之制度，傳聞證據經當事人同意作
    為證據，法院認為適當者，亦得為證據。另當事人對於傳聞
    證據表示「沒有意見」，而未於言詞辯論終結前聲明異議（
    Without Objection），應視為已有將該等傳聞證據採為證
    據之同意，此刑事訴訟法第159條之5定有明文。本案被告甲○○之辯護人於原審審理程序中已表示對所提示調查之卷內
    人證物證之證據能力，除「被告以外之證人於警詢之陳述為
    審判外的陳述沒有證據能力，廖汶炫偵查中未經具結沒有證
    據能力」外，餘均表示沒有意見；另被告乙○○之辯護人於
    原審審理程序中已表示對所提示調查之卷內人證物證之證據
    能力，除「證人甲○○於警詢、偵查中之陳述，證人廖汶炫
    於偵查中之陳述，證人即被害人丙○○於警詢、偵查中之陳
    述」為傳聞證據，沒有證據能力外，餘均表示沒有意見，迄
    本院辯論終結前，被告及其辯護人亦未爭執本案證據之證據
    能力，依刑事訴訟法第159條之5第2項之規定，應視為被告
    已同意本案相關之傳聞證據，除其爭執部分，餘均可作為證
    據，本院斟酌本案卷內之證據並非非法取得，亦無證明力明
    顯過低之情形，且經本院於審判期日依法進行證據之調查、
    辯論，被告於訴訟上之程序權，已受保障，前開各該不爭執
    證據，認為適當，均得採為證據，先予敘明。
  (二)另關於證人廖汶炫於95年10月24日檢察官偵查中之具結證述
    ，證稱：「到便利商店那邊時，出現10幾人」等語，因當時
    被告傅炫皓並未到庭，且證人廖汶炫係第一次與被告乙○○
    同庭應訊，客觀上較難與被告間有勾串情事，非顯有不可信
    之情況，故本院認有證據能力。
二、實體部分：
  (一)被告甲○○所為構成犯罪事實部分：
  1.被告甲○○於警局詢問時、檢察官偵查中、原審準備程序及
    審理程序訊問時之供述，證明有與廖汶炫、張家麟出手毆打
    告訴人並要求丙○○金錢賠償且知悉被告乙○○、廖汶炫2
    人帶丙○○前往刷卡換現金以作為賠償並收受現金2萬餘元
    ，再轉交陳炫坪等事實。
  2.證人即被害人丙○○於原審、本院審理訊問時之具結證述，
    證明被告等上開之犯罪事實。
  3.證人即共同被告乙○○於原審審理訊問時之具結證述，證明
    當天有看到甲○○、張家麟、廖汶炫三人毆打被害人，且甲○○知道被害人去銀樓刷卡換現金的事情，後來我把換來的
    現金交給甲○○等事實。
  4.證人即另案被告廖汶炫於95年10月24日檢察官偵查中、原審
    審理訊問時之具結證述，證明當天與張家麟在一起，後來接
    到電話才與張家麟到案發地點，並與被告甲○○與張家麟毆
    打告訴人，嗣與被告乙○○帶同告訴人丙○○購買及變賣金
    項鍊將變賣金飾之金錢交予被告乙○○等事實；證人即另案
    被告張家麟於偵查中之陳述及原審審理訊問時之具結證述，
    證明當天有與廖汶炫、被告甲○○出手毆打告訴人並與廖汶
    炫強押告訴人至中華路、經國路口等事實。
  5.證人陳炫坪於原審審理訊問時之具結證述，證明被告甲○○
    與丙○○因細故發生爭執，並發生毆打並自被告甲○○處取
    得現金之事實；證人林國仁於原審審理訊問時之具結證述，
    證明被告乙○○有交付現金給被告甲○○之事實。
  6.刷卡簽帳單、金飾買入登記簿影本各1紙，監視器翻拍照片4
    幀、現場照片4幀，東元綜合醫院診斷證明書（甲種）、行
    政院衛生署新竹醫院甲種診斷證明書各1 份附卷可查。
  7.臺灣彰化地方法院95年度訴字第1460號廖汶炫之卷宗1份及
    臺灣彰化地方法院95年度訴字第1460號刑事判決1份，證明
    被告二人有與廖汶炫共同強盜之犯行。
  (二)被告乙○○所為構成犯罪事實部分：
  1.被告乙○○於偵查中、原審及本院準備程序及審理程序訊問
    時之供述，證明其有與廖汶炫帶丙○○前往刷卡換現金以作
    為賠償甲○○，並將取得之部分款項交予廖汶炫及被告甲○○之事實。
  2.證人即被害人丙○○於原審、本院審理訊問時之具結證述，
    證明被告等上開犯罪事實。
  3.證人即共同被告甲○○於原審審理訊問時之具結證述，證明
    被告乙○○當天有到現場說要處理，嗣後並有交付二萬多元
    現金給我，我就把錢交給陳炫坪等事實。
  4.證人即另案被告廖汶炫於95年10月24日檢察官偵查中、原審
    審理訊問時之具結證述，證明當天與張家麟在一起，後來接
    到電話才與張家麟到案發地點，並與被告甲○○與張家麟毆
    打告訴人，嗣與被告乙○○帶同告訴人丙○○購買及變賣金
    項鍊將變賣金飾之金錢交予被告乙○○等事實；證人即另案
    被告張家麟於偵查中之陳述及原審審理訊問時之具結證述，
    證明當天有與廖汶炫、被告甲○○出手毆打告訴人並與廖汶
    炫強押告訴人至中華路、經國路口等事實。
  5.證人陳炫坪於原審審理訊問時之具結證述，證明被告甲○○
    與丙○○因細故發生爭執，並發生毆打並自被告甲○○處取
    得現金之事實；證人林國仁於原審審理訊問時之具結證述，
    證明被告乙○○有交付現金給被告甲○○之事實。
  6.證人即鎮金坊銀樓人員謝秋蓮、證人即金茂瑞銀樓人員曾秀
    英於偵查中之陳述，證明共犯廖汶炫與告訴人共同變賣金飾
    及告訴人當時身上受傷之事實。
  7.刷卡簽帳單、金飾買入登記簿影本各1紙，監視器翻拍照片4
    幀、現場照片4幀，東元綜合醫院診斷證明書（甲種）、行
    政院衛生署新竹醫院甲種診斷證明書各1份附卷可查。
  8.臺灣彰化地方法院95年度訴字第1460號廖汶炫之卷宗1份及
    臺灣彰化地方法院95年度訴字第1460號刑事判決1份，證明
    被告二人有與廖汶炫共同強盜之犯行。
、對於被告甲○○、乙○○（及其辯護人）辯解，本院的判斷
    ：
一、被告及其辯護人等之辯解：
  (一)上訴人即被告甲○○矢口否認涉犯上開加重強盜犯行，辯稱
    ：我本來是要去車行的，可以調通聯紀錄來看，是乙○○先
    打電話來的，之前小包也有講，我沒有強盜被害人，被害人
    也有說有聽到要帶他回車行等等；而辯護人為被告辯解：被
    告否認加重強盜的罪責，公訴人是以被害人丙○○的供述為
    依據，依據丙○○在警詢及偵查時所述的案發經過，是否有
    人出言恐嚇、何人出言恐嚇、內容如何陳述上都有些許差異
    ，是否自己主動提出信用卡的陳述也前後不一，在便利商店
    的時候被害人是說他在車上，被告在1公尺以外的地方陳述
    ，被害人是否能夠聽取到內容有疑問，被害人所述有誇大之
    處，尚難採信，另外，據被害人所述在洗車店被告沒有跟他
    談到賠償的事情，而且也陳述被告有談到要到車行談判的事
    ，被害人是因為不希望賣車，因此提出要以信用卡來處理此
    事，因為被告並沒有以強暴手段要求被害人提出信用卡刷卡
    換現金，另外金飾店的證人也稱沒有感覺到丙○○與廖汶炫
    有任何異狀，且當時也有其他客人在場，店員也詢問過被害
    人要不要擦藥等事情，被害人應該可以向老闆或店員求救，
    但是他卻沒有為任何求救行為，且被害人也說他想要趕快解
    決此事，並沒有達到不能抗拒的程度，實難論以強盜罪責，
    似僅能論以恐嚇取財罪較為妥適等等。
  (二)被告乙○○矢口否認涉犯上開加重強盜犯行，辯稱：這件案
    子從頭到尾我都沒有要去強盜他的錢財，我從頭到尾都是站
    在中間者幫他們協調這件事情，也沒有拿到錢，被判加重強
    盜實在一點公理都沒有等等；而辯護人為被告辯解：被告乙○○是接到陳炫坪的電話才到場，可知二被告並沒有不法之
    犯意聯絡，且被告乙○○到現場也是受到被害人丙○○拜託
    處理糾紛，到金飾店刷卡也是受到被害人丙○○的拜託陪同
    到金飾店，是被害人自己要以刷卡換現金的方式來解決事情
    ，並沒有達到不能抗拒的情形，被告亦否認曾向被害人脅迫
    稱要將其2527－HL號營業用小客車抵押換取現金，且被告乙○○也沒有拿到錢，沒有得到不法所得，所以被告乙○○不
    構成強盜罪責等等。
二、經查，本院基於下列理由，認為被告甲○○、乙○○及其辯
    護人等之前開辯解，均不足採信：
  (一)被害人丙○○之證言確係真實而可採信：
  1.證人即被害人丙○○於原審訊問時具結證稱：「93年10月9
    日開計程車載甲○○、陳炫坪，甲○○叫我在洗車店的門口
    停下來，甲○○就在車內勒住我的脖子把我打下車，差不多
    有3個打我，打完之後我頭暈暈的，有人在講話，我也不知
    道在講什麼，後來就把我載到經國路跟中華路的便利商店前
    面；我坐在車上，我問乙○○、廖汶炫我要怎麼樣才可以回
    去，他們一開始問我有沒有錢，找那麼多人來最起碼要請他
    們一攤，我跟他們說我沒有錢，他們就說要把我的車子賣掉
    ；乙○○或是廖汶炫他們其中一個人說要把我的車子賣掉；
    我說不要，我就請他們不要賣我的車子，他就問我有什麼方
    法可以拿錢給他們，然後我就說我有信用卡；會說有信用卡
    是因為我不想賣車，及我想脫身回家；當時沒有辦法離開現
    場，因為我旁邊一定都有人；後來有看到甲○○，他們在談
    論的一段過程中的時候看到，乙○○、廖汶炫有跟甲○○在
    談論這件事；請客這件事情是對方說的，我只要求我要怎麼
    回家，然後不要把我的車子賣掉，其他事情都是他們在處理
    ；在這個過程中甲○○有類似嗆聲我找什麼人出來他都不怕
    ；到第一家金飾店的時候有一個老婆婆，就跟廖汶炫直接對
    談，後來就直接到另外一家金飾店，去變賣現金；到銀樓的
    時候廖汶炫一直都在我的身邊；有一個銀樓的老闆有拿藥給
    我擦，但我說不用，因為那時候害怕，想要趕快把事情處理
    好，就趕快回家；當時不跟老闆求救，是因為擔心廖汶炫身
    上有東西，而且車被乙○○開走；從竹東回來新竹的時候乙○○在車上有用手機聯絡其他人，談論錢已經拿到了，然後
    他要回去哪裡，叫誰去接他；甲○○說要把我載到山上去處
    理掉，是在便利商店的店門口那邊，他們在談論的時候我有
    聽到這個，重要的就是有聽到變賣車子，他們有人說要把我
    載去山上，確定是甲○○說的；在要回竹東的路程，廖汶炫
    就說他不舒服，就跟乙○○說他要去看醫生，乙○○就拿錢
    給廖汶炫，變賣的錢就給乙○○；我們到達那裡乙○○跟我
    講說以後有什麼事情找他，他有留電話給我，他是跟我講外
    號就是『黑仔』，說有事情可以打電話給他，留一個手機號
    碼給我；在洗車店門口被打的時候、被押到便利商店的時候
    、聽到車子可能被賣掉的時候，都很害怕，聽到刷卡3萬之
    後可以脫身，也很害怕，但是有解決方法，在銀樓的時候，
    想到自己的安全，能把事情解決就好了，所以沒有向銀樓人
    員報警；我講的話都實在，我知道偽證罪的處罰規定，我沒
    有隱匿什麼事情」等語明確。
  2.證人陳炫坪於原審訊問時結證證稱：「93年10月9日與甲○○搭乘丙○○的車子，因為當時與司機（指丙○○）有衝突
    ，甲○○就叫司機開到洗車場去；衝突原因是我們下車之後
    我先上車等甲○○，我抱狗在車上，司機說車子會容易髒不
    要在車上吃冰，我之前已經有先下車上去甲○○住的地方拿
    冰下來吃，司機叫我不要在車上吃，我就把冰丟掉，甲○○
    下來的時候就拿兩支冰一支要請司機吃，我就叫他不要吃冰
    ，因為司機說會把車弄髒，然後甲○○就不高興，司機的語
    氣不會很兇，態度還好；是甲○○先動手，我去攔他們叫他
    們不要打了，我看到他們拉著他，之後就沒有再打了，後來
    乙○○來了之後，乙○○就叫我們先走了，我從樓上叫朋友
    下來之後，乙○○就在那邊了；當天晚上乙○○有再跟甲○○聯絡；當天甲○○有拿1、2萬給我；從洗車場被載到便利
    商店跟後來從便利商店離開的時候，載我的司機是同一個人
    ，都是甲○○開車」等語屬實。
  3.證人即另案被告張家麟於原審訊問時具結證稱：「我在洗車
    場前有打被害人，從洗車場離開的時候，我開被害人的車子
    ，上面坐廖汶炫跟被害人；到便利商店的原因，印象中很像
    接到電話說等一下，好像是甲○○，叫我車子停在那邊等一
    下，下車之後我看到『黑豬』來了，我看到蠻多人，『黑豬
    』要處理事情，我就說不干我的事，我就說我要走了，甲○○就把我叫住，他說要坐我的車子走，我就開我自己的車載
    甲○○跟那個女的走；應該差不多有10個吧，在洗車場的時
    候就已經蠻多了，人已經打完了我就不想參加了，後來『黑
    豬』來了他們要處理，我就走了」等語明確。
  4.證人即另案被告廖汶炫於原審訊問時亦具結證稱：「到了洗
    車場，有一台計程車已經在那裡，我們到了之後就下車，『
    小包』還有我就動手打他；乙○○跟被害人協調，我感覺我
    們要帶他回去車行，他不要去，事情要處理，被害人有答應
    要拿錢出來擺攤酒席；因為後來我們一堆人跟著去，所以就
    說要擺一攤酒席；他身上沒有現金，就說刷卡換現金，我就
    說我有認識的黃金店，就帶他去，所以到那家黃金店是我指
    定的，我知道那家黃金店可以買黃金，賣黃金，那兩家是同
    一間老闆；到竹東第一家銀樓是我陪被害人一起進去，去第
    二家換現金的時候也是我陪被害人去的；看醫生的醫藥費是
    『黑豬』拿給我的」等語甚明。
  5.證人林國仁於原審訊問時具結證稱：「93年10月9日當天晚
    上我有接到『黑豬』的電話，他叫我去載他，我就去載他；
    去載他的時候看到乙○○、甲○○、張家麟、廖汶炫，『黑
    豬』拿錢出來，算一算大概兩三萬，金額不確定，要交給小
    玉，就是甲○○；甲○○收到錢以後，我印象是『黑豬』沒
    有拿錢」等語明確。
  6.證人即同案被告乙○○於原審訊問時亦結證證稱：「看到甲○○、張家麟、廖汶炫3個人在毆打被害人，我一下車看到
    這種情形就問什麼事情，他們就停手沒有打被害人；我問事
    情要怎麼處理，甲○○說要被害人請一攤大家喝酒，我就問
    被害人為了解決事情請大家喝酒好不好，被害人說好，但是
    被害人說他身上沒有現金，我就跟被害人說我去跟他們講講
    看，看改天行不行，結果被害人自己說他身上有信用卡，本
    來甲○○說他身上沒有現金的話，我們就帶他回車行看車行
    要怎麼處理，被害人聽到要帶他回車行，害怕被他們老闆知
    道，被害人就自己說他身上有信用卡，廖汶炫聽到被害人身
    上有信用卡就自己說他有認識的金飾店可以帶他去刷卡，我
    就問甲○○人家有誠意要請你們吃飯喝酒你願意嗎，甲○○
    說好；離開洗車場的時候，我印象中是坐甲○○的車，我還
    問他要去哪裡，他說要去被害人的車行；我就把錢全部交給
    他，說這是丙○○刷卡換來的錢；因為銀樓是廖汶炫認識的
    ，被害人要拿卡出來，所以就他們兩個去而已，我就坐在車
    上，車子是我開的；廖汶炫把錢交給我的時候，廖汶炫問我
    說他身體不舒服，他說他去看醫生，我說好，問他在哪裡看
    醫生，身上有沒有錢，他說他在竹東看醫生，身上沒有錢，
    我就主動掏腰包拿錢給廖汶炫，後來我就開車載廖汶炫、被
    害人到竹東一家內科診所讓他下車，後來我就載被害人要回
    新竹；載被害人回新竹的途中有打電話給甲○○，我跟他說
    現在錢已經拿到了，問說要去哪裡喝酒，甲○○跟我說他臨
    時有事沒有辦法去喝，他要我跟被害人說晚一點再喝或是明
    天再喝好不好，我就跟被害人講，被害人說好；到了署立新
    竹醫院我打電話給甲○○叫他找人來載我」等語屬實。
  7.綜合上開各證人之證言，證人即被害人丙○○前揭證述，就
    事發緣起、如何遭被告傅炫皓、乙○○、共犯廖汶炫等人以
    強暴、脅迫之方式，至使不能抗拒而交付財物，又因身上未
    攜帶現金，始以刷卡購物再加以變賣換取現金之經過情形，
    詳細交待明確，復核與(1)證人陳炫坪、張家麟、廖汶炫、乙○○於原審審理訊問時具結證稱被害人丙○○在洗車場被毆
    打之情節相符；(2)亦與證人廖汶炫、乙○○於原審審理訊問
    時具結證稱與被害人丙○○至銀樓刷卡換現金之情節相符，
    而證人林國仁之證言，亦可佐證被告乙○○有將收取到之金
    錢交予被告傅炫皓；(3)且亦與證人謝秋蓮即「鎮金坊珠寶金
    飾」店員、曾秀英即「金瑞茂珠寶銀樓」店員（證人謝秋蓮
    與曾秀英之證言，對於被告乙○○而言，具有證據能力），
    已詳如前述，於警詢時、偵訊中證稱見共犯廖汶炫與被害人
    丙○○共同進入店內刷卡購買、變賣金飾，且被害人當時頭
    、頸部均有多處受傷等節相符，並有刷卡簽帳單、金飾買入
    登記簿影本各1紙，監視器翻拍照片4幀、現場照片4幀，東
    元綜合醫院診斷證明書（甲種）、行政院衛生署新竹醫院甲
    種診斷證明書各1份附卷可資佐證，堪認證人即被害人丙○○證述情節應非子虛，況證人丙○○與被告等人素不相識、
    無冤無仇，於法官諭知具結義務及偽證處罰後具結證述明確
    ，是證人丙○○當無設詞誣陷被告等人，而致己身負偽證刑
    責之理，是其上開證詞，應堪採信。被告傅炫皓、乙○○確
    有與共犯廖汶炫等人結夥3人以上，共同以強暴、脅迫之方
    式，強盜被害人丙○○財物之事實甚明。
  (二)按強盜罪之所謂「不能抗拒」，係指行為人所為之強暴、脅
    迫等不法行為，就當時之具體事實，予以客觀之判斷，足使
    被害人身體上或精神上達於不能或顯難抗拒之程度而言（最
    高法院91年度台上字第290號判決要旨參照）。是以強盜罪
    所施用之強暴、脅迫手段，只需足以壓制被害人，使其喪失
    意思自由為已足，縱令被害人無實際抗拒行為，仍於強盜罪
    之成立不生影響。查本件依證人丙○○前開證述，其當時勢
    單力孤且已遭毆打，反觀被告傅炫皓、乙○○及共犯同夥則
    人數眾多，且均年輕力壯，以社會一般大眾如設身處地處於
    上開情狀下，面對此景，大抵咸認若不服從指示，勢將再激
    怒被告傅炫皓、乙○○等人，而導致輕則受有財產損失，重
    則身體安全再受有危害之可能，是依當時之客觀情狀，已足
    令一般人感受身體及其意思決定遭受積極迫切之危害，而達
    於喪失意思自由之程度。況證人丙○○亦證述其因畏懼再遭
    被告傅炫皓等同夥毆打，又懼怕渠等不返還其所使用之上開
    生財工具車輛（刷卡購買黃金及變賣黃金當時，車輛均在被
    告乙○○控制中），而不敢趁機向金飾店家求救等情，益徵
    被害人丙○○因心生畏懼而已達不能抗拒之狀態。被害人丙○○在此不能抗拒之狀態繼續中，又無現金交付，被害人只
    得依循被告等人之要求，由被告乙○○駕駛上開車輛，並由
    共犯廖汶炫強押被害人丙○○坐於車內後座，分別前往上開
    銀樓以刷卡購買金飾再加以變賣方式，交付3萬元現金予被
    告乙○○，嗣後被告傅炫皓再分得其中2萬餘元等情，亦足
    認被害人丙○○當時心理決定意思自由已受相當壓制而至不
    能抗拒，被告傅炫皓、乙○○與共犯廖汶炫確有以此強暴、
    脅迫方式使被害人丙○○不能抗拒而交付財物之犯行，應堪
    認定。
  (三)本院基於下列理由，認為被告甲○○、乙○○及其辯護人等
    之前開辯解，均不足採信：
  1.被告甲○○辯稱本欲帶被害人丙○○回車行理論，然實情應
    係以此為要脅手段之一，以達其取得財物：
    被告甲○○雖供稱要把被害人帶回車行，且被害人丙○○亦
    證稱有聽到此一話語，惟被害人自洗車場離開後，行動自由
    已受被告甲○○等人之控制，若被告甲○○確有真意帶其回
    車行理論，可逕自為之，而等卻不為，顯然此僅為其手段之
    一，況被告甲○○從頭至尾，皆未打電話到車行抱怨、反應
    ，是其所辯自不可採信。
  2.辯護人請本院審酌被害人所述是否實在，此部分本院已認被
    害人之所述實在，理由如上，不再贅述。又被害人警詢時之
    陳述，屬傳聞證據，業據辯護人爭執其證據能力，本院亦同
    認其無證據能力，故不得就無證據能力之證據為審究而前後
    比對是否證言矛盾（實則被害人就被害經過前後所述大致相
    符），附此敘明。
  3.被告乙○○雖未出手毆打被害人丙○○，惟被害人非自願刷
    卡，且被告乙○○並非將變賣金飾所得3萬元全數交給被告
    甲○○：
  (1)被告乙○○堅稱並未出手毆打被害人丙○○，且此部分亦無
    證據可證明被告乙○○有毆打被害人丙○○之情，是此部分
    辯解尚可採信。
  (2)惟被害人丙○○係遭人毆打、控制行動後，為避免其汽車遭
    抵押換現金及為求脫身而刷卡，顯非自願為之，此有被害人
    丙○○之證述，及另案被告張家麟證述當時在便利商店有蠻
    多人（處理丙○○與甲○○之糾紛，而使丙○○無法自行離
    開）之客觀情狀可資佐證。
  (3)又被告乙○○交予被告甲○○之金額應為2萬餘元，而非3萬
    元，此有證人陳炫坪、甲○○於原審審理訊問時之具結證述
    ，況證人甲○○與乙○○本已認識，且係證人甲○○授意被
    告乙○○處理此事，而證人陳炫坪與被告乙○○並不熟識，
    是渠等2人應無故意陷害被告乙○○之可能，而可信為真實
    。
  (4)再證人林國仁於原審審理訊問時證稱：「印象中乙○○是拿
    兩、三萬給甲○○，但是金額我不能確定」等語明確，是證
    人林國仁之證言，並無法證明乙○○交予甲○○之金額為多
    少，而無法為被告乙○○有利之認定。另被告乙○○堅稱未
    取得任何財物，雖無證據證明乙○○有分得多少財物，惟刷
    卡換得現金之金額為3萬元，有金飾買入登記簿影本1紙可憑
    ，且衡情，被告乙○○既共同處理完成被告甲○○所交待之
    事即屬有功之人，而其與共犯廖汶炫亦非熟識，其從被害人
    處取得之3萬元中拿取金錢予共犯廖汶炫看病，亦符合常理
    ，實無自掏錢予共犯廖汶炫之理，並參酌其事後交給被告甲○○之錢亦非3萬元整之情（理由已詳如上述），故已可認
    定共犯廖汶炫於中途下車求醫而取得之金額，應係從該3萬
    元中取得之款項無誤，是被告乙○○辯稱是自己掏錢予共犯
    廖汶炫等等，顯不可採信；至於被告乙○○雖未就強盜取得
    之財物分配分文，然既係為被告甲○○不法所得而為本件犯
    行，仍應認係基於共同為自己不法利得無訛。
  4.關於被告傅炫皓否認曾說「要把丙○○載到山上去處理掉」
    等語及被告乙○○亦否認曾說「要將丙○○的車牌號碼2527
    －HL號營業用小客車抵押換取現金」等語，此部分恐嚇之詞
    雖僅有證人即被害人丙○○於原審審理訊問時之具結證述，
    惟參以證人丙○○於原審審理訊問時之全部證詞，其餘部分
    皆經證人等證明屬實，是其證言之可信性已較高，且由客觀
    情狀觀之，證人丙○○當時已遭被告甲○○等人毆打成傷，
    復有多人圍繞在場，倘如被告傅炫皓所言要帶其回車行理論
    ，被告傅炫皓等人在情理上顯站不住腳，而被害人更可因此
    而無須拿錢出來賠償被告傅炫皓等人，反倒可以在車行要求
    被告等人賠償其所受之傷害，是倘無上開恐嚇之話語，而威
    脅到被害人生命身體之安全及其謀財工具即車輛之損失，被
    害人豈會同意拿出信用卡換現金交予被告等人之理，是當時
    被告等人，口語中有恐嚇之語，應可認定；反觀被告2人之
    供詞，多避重就輕，閃爍其詞，(1)被告甲○○先稱張家麟拿
    錢給他，後又改口係由乙○○將錢交給他，足見其供詞前後
    不一，及(2)被告乙○○供稱此事件的緣由，係被害人有調戲
    被告甲○○的女朋友，惟被告甲○○及其當時之女友陳炫坪
    皆稱並無此事，可見其供詞亦不實在，是被告2人所為辯解
    ，可信性較低，應皆屬卸責之詞，不足採信。
  5.又證人廖汶炫於原審審理時證稱：「甲○○與被害人丙○○
    在拉扯；便利商店那邊就我們幾個，沒有其他人到場；醫藥
    費是『黑豬』拿給我的，可是他是從他自己身上拿出來的，
    那錢是他自己的」等語，似乎有利於被告等人，然從被告甲○○坦承打計程車司機一情，即可看出證人廖汶炫所言不實
    ，且證人廖汶炫於95年10月24日檢察官偵查中具結證稱：「
    到便利商店那邊時，出現10幾人」等語，核與證人張家麟於
    原審審理訊問時具結證述「看到蠻多人」之語相符，且參以
    前開(三)3.(4)部分之說明（被告乙○○交予被告傅炫皓之金額
    並不足3萬元之情），故證人廖汶炫於原審此部分之證述，
    顯然有迴護被告等人之意，而無法為被告甲○○、乙○○2
    人有利之認定。
  6.至被告乙○○曾以：「如我與其他被告一樣想恐嚇被害人之
    錢財，我又何必留下電話與姓名」等語為辯，惟查，被害人
    丙○○固證稱：「他有留電話給我，他是跟我講外號就是『
    黑仔』，說有事情可以打電話給他，留一個手機號碼給我」
    等語，然該外號既非本名又無詳細之年籍可供查詢，反觀被
    告等人已知被害人之工作地點，且嗆聲找什麼人出來都不怕
    ，使被害人擔心遭被告等人報復，是自不能以曾留下行動電
    話號碼，即認被告乙○○所為非強盜行為，且被告乙○○曾
    留下電話號碼之行為，亦與判斷其強盜犯行是否成立無關。
  7.被告2人與已處刑確定之廖汶炫有犯意之聯絡、行為分擔：
    被告甲○○於原審審理程序訊問時供稱：「如果乙○○有帶
    被害人去刷卡就是我委託他做的」等語。另被告乙○○亦於
    原審審理訊問時供稱：「帶丙○○去竹東刷卡換現金這件事
    情甲○○知情」等語，可認係被告甲○○授意乙○○處理後
    續「取款」行為，而被告乙○○亦果真與共同被告廖汶炫押
    被害人丙○○到竹東刷卡換現金，足認被告3人確有犯意之
    聯絡及行為分擔甚明。被告乙○○雖非於洗車場毆打被害人
    時即開始參與本件強盜犯行，然其在犯罪行為尚未終了前加
    入本件犯行，對於整個犯行之完成具有持續性的影響力，自
    可認為後行為人與前行為人共同實施犯罪，是辯護人為被告
    乙○○辯稱無犯意聯絡等等，顯不可採信。
  8.被告乙○○非立於中間人之角色：
    被告乙○○雖辯稱，其係立於中間人之地位，而為調解糾紛
    ，然被告乙○○於原審審理時亦供稱：「本件被害人被打了
    之後還要付錢給別人，正常應該是不合理；甲○○是我的朋
    友，我怎麼可能帶丙○○去警察局」等語，足見其係站在被
    告甲○○這一邊，何能稱為中立之中間人？被害人既無交付
    錢財之合理事由，而被告乙○○又為被告甲○○取得財物，
    足見被告乙○○與被告甲○○等人係一丘之貉，被告乙○○
    所辯，顯為事後卸責之詞，不足採信。
  9.被告等人之行為，已使被害人不能抗拒，雖辯護人稱被害人
    至金飾店時未向老闆或店員求救，惟當時共犯廖汶炫緊鄰身
    旁，且被害人所使用之車輛，亦尚在被告乙○○掌控中，被
    害人丙○○係因畏懼再遭被告傅炫皓等同夥毆打，又懼怕渠
    等不返還其所使用之車輛，及擔心遭到報復，非惟行動上已
    喪失自由，其意思自由亦已被壓制，而不敢趁機向金飾店家
    求救，益徵被害人丙○○因心生畏懼而已達不能抗拒之狀態
    ，自應論以強盜罪責，而非恐嚇取財罪甚明。
  10.被告及其辯護人等之上開辯解，顯無足取。
  (四)綜上所述，被告甲○○、乙○○前開辯稱顯屬事後卸責之詞
    ，不可採信，是本件事證已經明確，被告甲○○、乙○○之
    犯行足以認定，其所為應予以依法論罪科刑。
肆、論罪科刑及駁回上訴之理由：
一、論罪：
  (一)被告甲○○、乙○○2人，夥同廖汶炫，共同意圖為自己不
    法之所有，結夥三人以上，以強暴、脅迫至使被害人不能抗
    拒，而強使被害人交付財物，所為均係犯刑法第330條第1項
    之結夥三人以上之加重強盜罪。
  (二)按強盜等暴行致普通傷害者，除有傷害故意應分別情形依總
    則數罪併罰或從一重處斷外，概認為強暴當然之結果，不予
    論罪（最高法院24年度決議參照），另捕禁被害人，勒令交
    款，其捕禁即屬強暴、脅迫，當然包括於強盜行為之內，不
    能於強盜罪外，更論以妨害自由之罪（最高法院23年上字第
    1578號判例意旨參照）及當場施以強暴脅迫達於不能抗拒程
    度，即係強盜行為。被告甲○○與共犯廖汶炫、張家麟毆打
    被害人，再由被告乙○○及共犯廖汶炫將被害人強押至金飾
    店刷卡購物並變賣，以此實施強暴、脅迫，渠等傷害及剝奪
    丙○○行動自由之行為，已可認為強盜罪之著手開始，不另
    成立刑法第277條第1項之傷害罪及同法第302條第1項之妨害
    行動自由罪，併此敘明。
  (三)共同正犯：查被告傅炫皓等人行為後，刑法部分條文，業於
    94年2月2日修正公布，並均自95年7月1日起施行，新法第28
    條雖將舊法之「實施」修正為「實行」，其中「實施」一語
    ，涵蓋陰謀、預備、著手及實行之概念在內，其範圍較廣；
    「實行」則著重於直接從事構成犯罪事實之行為，其範圍較
    狹；二者之意義及範圍固有不同，但本案被告等人與上述共
    犯係屬共同實行犯罪，故不論依舊法或新法之第28條規定，
    均應論以共同正犯，對被告等人並無有利或不利之影響，亦
    即此部分法條文字修改，與本案之共犯型態無涉，自無適用
    新法第2條第1項之規定比較新舊法，應依一般法律適用原則
    ，適用裁判時法，而逕依新法第28條規定論以共同正犯。是
    被告甲○○、乙○○與廖汶炫3人間，就上開加重強盜犯行
    ，有犯意聯絡及行為分擔，為刑法第28條之共同正犯。
  (四)累犯：
  1.被告甲○○前曾於86年2月間，因違反麻醉藥品管理條例案
    件，經臺灣新竹地方法院於86年4月10日，以86年度易字第
    564 號刑事判決，判處有期徒刑7月，嗣於86年5月5日確定
    。又於86年3月間，因轉讓禁藥、非法販賣化學合成麻醉藥
    品等案件，經臺灣板橋地方法院於86年10月27日，以86年度
    訴字第1565號刑事判決，分別判處有期徒刑5月、5年2月，
    復經提起上訴，嗣經本院以86年度上訴字第6383號刑事判決
    ，駁回轉讓禁藥部分之上訴，嗣於87年1月6日確定，另非法
    販賣化學合成麻醉藥品部分，有期徒刑5年2月，於87年8月
    28 日確定；又於86年5月間，因違反麻醉藥品管理條例案件
    ，經臺灣新竹地方法院於86年7月17日，以86年度易字第130
    8號刑事判決，判處有期徒刑8月，嗣於86年8月16日確定；
    又於86年6月間，因違反麻醉藥品管理條例案件，經臺灣新
    竹地方法院於87年11月30日，以86年度竹簡字第644號刑事
    簡易判決，判處有期徒刑3月，嗣於87年12月21日確定，上
    開4罪並經定應執行刑為有期徒刑6年確定。上開各罪接續執
    行，於86年6月26日入監執行，並於89年10月16日因縮短刑
    期假釋付保護管束出監，而於92年8月22日保護管束期滿執
    行完畢等情，有本院被告前案紀錄表及刑案資料查註紀錄表
    各1份為證。
  2.被告乙○○前曾於85年7月間，因竊盜案件，經臺灣臺北地
    方法院於86年5月12日，以86年度易字第846號刑事判決，判
    處有期徒刑8月，嗣於86年6月10日確定；又於86年2月間，
    因違反槍砲彈藥刀械管制條例案件，經臺灣新竹地方法院於
    86年5月1日，以86年度訴字第311號刑事判決，分別判處有
    期徒刑1年6月、6月，並經定應執行刑為有期徒刑1年10月，
    復經提起上訴，嗣經本院於86年8月27日，以86年度上訴字
    第2511號刑事判決，駁回上訴，嗣於86年9月22日確定，上
    開3罪並經定應執行刑為有期徒刑2年5月確定。又於86年9月
    間，因違反槍砲彈藥刀械管制條例案件，經臺灣新竹地方法
    院於87年1月23日，以86年度訴字第824號刑事判決，判處有
    期徒刑9月，復經提起上訴，嗣經本院於87年9月28日，以87
    年度上訴字第1189號刑事判決，判處有期徒刑9月，嗣於87
    年11月13日確定；又於86年10月間，因違反麻醉藥品管理條
    例案件，經臺灣新竹地方法院於87年1月22日，以87年度易
    字第27號刑事判決，判處有期徒刑6月，嗣於87年2月17日確
    定，上開2罪並經定應執行刑為有期徒刑1年1月確定。上開
    各罪接續執行，並自86年9月25日入監執行，嗣於88年7月13
    日因縮短刑期假釋出獄。又於89年1月間，因妨害自由案件
    ，經臺灣新竹地方法院於90年11月29日，以89年度訴字第44
    5號刑事判決，判處有期徒刑5月，復經提起上訴，嗣經本院
    於91年3月26日，以91年度上訴字第131號刑事判決，駁回上
    訴，嗣於91年5月2日確定，前案假釋並經撤銷執行殘刑1 年
    5月1日並接續執行上開有期徒刑5月，於91年10月30日入監
    執行，並於93年7月31日執行完畢等情，有本院被告前案紀
    錄表及刑案資料查註紀錄表各1份為證。
  3.被告甲○○、乙○○於有期徒刑執行完畢後，5年以內故意
    再犯本件有期徒刑以上之罪，不論依修正前刑法第47條，或
    修正後刑法第47條第1項之規定，均構成累犯，並無刑罰法
    律之變更，自不生新舊法比較之問題，應依一般法律適用原
    則，適用裁判時法。是被告甲○○、乙○○於5年以內故意
    再犯本件有期徒刑以上之罪，均為累犯，應逕依裁判時之新
    法第47條第1項規定，加重其刑。
二、原審以被告罪證明確，而適用刑法第28條、第330條第1項、
    第321條第1項第4款、第47條第1項，並審酌被告甲○○僅因
    細故與被害人丙○○發生爭執，即邀集友人張家麟、廖汶炫
    毆打丙○○後，復以發生爭執為由，要求丙○○設宴道歉為
    幌子，並由被告乙○○、共犯廖汶炫強押丙○○刷卡換取現
    金，被告等人所為加重強盜犯行，不僅直接剝奪他人之財產
    法益，且嚴重侵害被害人之意思自由，所生危害自不容小覷
    ，又被告等人妨害被害人行動自由之時間非短，致被害人內
    心造成驚嚇之程度與被告甲○○對本案基於主導地位，而且
    取得被害人大部分之款項，而被告乙○○未參與前階段毆打
    犯行，且無證據證明取得款項，以及犯罪後被告2人均否認
    犯行，於原審審理時傳訊多位證人浪費司法資源甚鉅，暨參
    以其等犯罪動機、手段、所生危害、犯後態度、智識程度，
    以及均未賠償被害人之損失等一切情狀，分別量處被告甲○○有期徒刑九年、被告乙○○有期徒刑八年。復說明蒞庭之
    公訴檢察官求刑科處被告2人均有期徒刑10年，然本件被告
    等人取得之款項非多，而被告乙○○亦非本次事件之始作俑
    者，亦未取得任何財物，認量處上開之徒刑，已足昭懲儆，
    公訴人之求刑尚屬過重。
三、經核原判決上開認事用，洵無違誤，量刑亦屬妥適。被告甲○○上訴意旨以並沒有強盜被害人，乙○○確實有拿錢給我
    ，但我當時不知道這錢是刷卡換現金得來的等語；被告乙○○上訴意旨則以到現場時，看到甲○○在打被害人，我看到
    被害人被打，才留在現場幫他們協商，我沒有強盜等語。惟
    查：
  (一)共同實施犯罪行為之人，在合同意思範圍以內，各自分擔犯
    罪行為之一部，相互利用他人之行為，以達其犯罪之目的者
    ，即應對於全部所發生之結果，共同負責。意思之聯絡並不
    限於事前有所謀議，即僅於行為時有共同犯意之聯絡者，亦
    屬之，且其表示之方法，亦不以明示通謀為必要，即相互間
    有默示之合致，亦無不可（最高法院93年台上字第4918號判
    決意旨參照）。本案雖係起因於被害人告誡被告甲○○勿在
    車內食用東西之糾紛而起，然縱被告甲○○對被害人之告誡
    有所不滿，大可向車行反應即可，尚無糾集眾多友人共同毆
    打被害人之必要，則被告甲○○既無理在先，被害人自無擺
    宴設席賠罪之必要，被告乙○○當時停留現場若確為幫忙協
    商，應勸說被告甲○○停止毆打被害人並向被害人道歉，焉
    有於知悉上情後反向被害人要求應設宴賠罪、給付金錢之理
    。且被告甲○○於原審審理時已坦承：如果乙○○有帶被害
    人去刷卡就是我委託他做的等語；被告乙○○亦於原審審理
    訊問時供稱：帶丙○○去竹東刷卡換現金這件事情甲○○知
    情」等語，可認係被告甲○○授意乙○○處理後續「取款」
    行為，而被告乙○○亦果真到竹東刷卡換現金，嗣並將換得
    之現金交付給甲○○，其二人顯有共同強盜之犯意聯絡及行
    為負擔無訛。
  (二)復按證據之取捨與證據之證明力如何，均屬事實審法院得自
    由裁量、判斷之職權，茍其此項裁量、判斷，並不悖乎通常
    一般人日常生活經驗之定則或論理法則，又於判決內論敘其
    何以作此判斷之心證理由者，即不得任意指摘其為違法。茲
    原判決已詳敘就卷內證據調查之結果，而為綜合判斷、取捨
    ，其得心證的理由已說明甚詳，且所為論斷從形式上觀察，
    亦難認有違背經驗法則、論理法則，或有其他違背法令之情
    形，自不容任意指為違法。被告二人提起上訴，仍執前開情
    詞否認犯行，並對於原審取捨證據及判斷其證明力職權之適
    法行使，仍持己見為不同之評價，而砌詞指摘原判決不當，
    顯係事後卸責之詞，均無理由，應予駁回。
伍、適用法律依據：
    程序法方面：刑事訴訟法第368條。
本案經檢察官呂光華到庭執行職務。
中　　華　　民　　國　　96　　年　　12　　月　　 4　　日
　　　　　　　　　刑事第九庭審判長法　官  劉景星
  　　　　　　　　　　　　　　　　法  官  周盈文
        　　　　　　　　　　　　　法  官  吳啟民
以上正本證明與原本無異。
如不服本判決，應於收受送達後十日內向本院提出上訴書狀，其
未敘述上訴之理由者並得於提起上訴後十日內向本院補提理由書
（均須按他造當事人之人數附繕本）。
                                  書記官  江采廷
中　　華　　民　　國　　96　　年　　12　　月　　4 　　日
附錄：本案論罪科刑法條全文
刑法第330 條第1 項：
犯強盜罪而有第321 條第1 項各款情形之一者，處7 年以上有期
徒刑。
【刑法第321 條第1 項第4 款：
犯竊盜罪而有左列情形之一者，處6 月以上5 年以下有期徒刑。
四、結夥三人以上而犯之者。】
【刑法第328 條第1 項：
意圖為自己或第三人不法之所有，以強暴、脅迫、藥劑、催眠術
或他法，至使不能抗拒，而取他人之物或使其交付者，為強盜罪
，處5 年以上有期徒刑。】
